臺灣桃園地方法院刑事判決　　　　　 100 年度審易字第238號
公　訴　人　臺灣桃園地方法院檢察署檢察官
被　　　告　蕭世明
上列被告因竊盜案件，經檢察官提起公訴（99年度偵字第28360
號），嗣於本院準備程序進行中，被告就被訴事實為有罪之陳述
，經本院告知簡式審判程序意旨，並聽取當事人之意見後，本院
裁定改依簡式審判程序審理，並判決如下：
    主  文
蕭世明共同攜帶兇器、毀越安全設備竊盜，處有期徒刑陸月，如
易科罰金，以新臺幣壹仟元折算壹日。緩刑貳年，緩刑期間付保
護管束，並應向指定之政府機關、政府機構、行政法人、社區或
其他符合公益目的之機構或團體，提供肆拾小時之義務勞務。
    事  實
一、蕭世明與某真實姓名年籍不詳綽號「財財」之成年男子共同
    意圖為自己不法之所有，基於竊盜之犯意聯絡，於民國99年
    8月22日中午某時，前往桃園縣楊梅市○○路○段249巷6號7
    樓其父蕭文和與同居女友林郁凱之居所，先由上揭綽號「財
    財」之成年男子自該處頂樓以手拉住蕭世明，再由蕭世明持
    自頂樓隨手拾起客觀上足供為兇器使用之木棍1支，並以該
    木棍破壞上址陽台屬安全設備之採光罩後，兩人始先後進入
    屋內，共同竊取林郁凱所有價值新台幣（下同）600 元之「
    大潤發」禮券，得手後，兩人旋即離開該處。嗣於翌日（即
    23日）凌晨某時，林郁凱返家後發覺遭竊並報警處理，因而
    循線查獲。
二、案經桃園縣政府警察局楊梅分局報告臺灣桃園地方法院檢察
    署偵查起訴。
    理  由
一、本件被告所犯係死刑、無期徒刑、最輕本刑為三年以上有期
    徒刑以外之罪，其於準備程序中就被訴事實為有罪之陳述，
    經法官告知簡式審判程序之旨，並聽取公訴人及被告之意見
    後，本院依刑事訴訟法第273 條之1 第1 項規定裁定進行簡
    式審判程序，合先敘明。
二、上開犯罪事實，業據被告蕭世明於偵訊中及本院審理時坦承
    不諱，並經被害人即證人林郁凱於警詢、偵訊中及本院行準
    備程序時證述明確，復有現場及監視器翻拍照片各2張在卷
    可稽，足認被告自白與事實相符，本件事證明確，被告犯行
    堪予認定，應予論罪科刑。
三、查被告於犯罪後，刑法第321 條第1 項業於100 年1 月26日
    修正公布，於100 年1 月28日生效施行。按行為後法律有變
    更者，適用行為時之法律，但行為後之法律有利於行為人者
    ，適用最有利於行為人之法律，刑法第2 條第1 項定有明文
    。修正前之刑法第321 條第1 項原規定：「犯竊盜罪而有左
    列情形之一者，處六月以上、五年以下有期徒刑：一、於夜
    間侵入住宅或有人居住之建築物、船艦或隱匿其內而犯之者
    。二、毀越門扇、牆垣或其他安全設備而犯之者。三、攜帶
    兇器而犯之者。四、結夥三人以上而犯之者。五、乘火災、
    水災或其他災害之際而犯之者。六、在車站或埠頭而犯之者
    。」；而修正後刑法第321 條第1 項則規定：「犯竊盜罪而
    有下列情形之一者，處六月以上、五年以下有期徒刑，得併
    科新臺幣十萬元以下罰金：一、侵入住宅或有人居住之建築
    物、船艦或隱匿其內而犯之者。二、毀越門扇、牆垣或其他
    安全設備而犯之者。三、攜帶兇器而犯之者。四、結夥三人
    以上而犯之者。五、乘火災、水災或其他災害之際而犯之者
    。六、在車站、埠頭、航空站或其他供水、陸、空公眾運輸
    之舟、車、航空機內而犯之者。」，比較修正前後關於刑法
    第321 條第1 項之規定，修正後之刑法第321 條第1 項於第
    1 款刪除「於夜間」之文字；於第6 款增加「航空站或其他
    供水、陸、空公眾運輸之舟、車、航空機內」之文字，擴大
    加重竊盜罪之適用範圍，使部分修正前原應適用普通竊盜罪
    論罪科刑之情形，於修正後改論以加重竊盜罪論罪科刑，並
    增加得併科罰金新臺幣10萬元之規定，於解釋上應以修正前
    之規定對被告較有利，自仍依刑法第2 條第1 項前段規定，
    適用行為時之法律，即修正前刑法第321 條第1 項規定論處
    。
四、按所謂兇器，其種類並無限制，凡客觀上足對人之生命、身
    體、安全構成威脅，具有危險性之兇器均屬之（最高法院79
    年度台上字第5253號判例意旨可資參照），又刑法第321 條
    第1 項第3 款所謂之「攜帶兇器」，祇須於行竊時攜帶具有
    危險性之兇器為已足，該兇器不必原屬行竊者本人所有，亦
    不以自他處攜至行竊處所為必要，縱在行竊場所隨手拾取應
    用，其有使人受傷害之危險既無二致，自仍應屬前述「攜帶
    兇器」之範疇（最高法院90年度台上字第1261號判決意旨可
    資參佐）。經查被告蕭世明持以行竊之木棍1 支，為行竊現
    場所取用以犯罪而非其所有之工具，業據被告供承在卷，以
    該器械攻擊人體，將造成人員傷亡，依前揭判例及判決所述
    之意旨，其為具有危險性之兇器無疑。次按刑法第321 條第
    1 項第2 款所謂「安全設備」，係指除門扇牆垣以外，依通
    常觀念足認為防盜之一切設備而言（最高法院78年度台上字
    第4418號判決意旨足資參酌），而同款所謂「毀越」，係指
    毀損或踰越，或二者兼有之。經查，桃園縣楊梅市○○路○
    段249巷6號7樓陽台之採光罩，雖供採光而設，然該屋陽台
    因有採光罩之設而成密閉空間，被告仍需將該採光罩毀損後
    始能侵入屋內，此有現場照片2張附卷可查，故足認此採光
    罩具備隔絕防閑作用，依上開判決之意旨，被告毀損陽台之
    採光罩後入內行竊，應該當毀越其他安全設備之情。故核被
    告所為，係犯修正前刑法第321條第1項第2款、第3款之毀越
    安全設備、攜帶兇器竊盜罪。又被告蕭世明與真實姓名年籍
    不詳綽號「財財」之成年男子就上開竊盜之犯行，有犯意聯
    絡及行為分擔，為共同正犯。爰審酌被告不思循正當途徑獲
    取財物，竟因貪圖不法利益而下手竊取他人財物，對被害人
    之法益造成損害，又考量其於犯後坦承犯行之態度，暨其犯
    罪之手段、動機、目的、生活狀況、智識程度等一切情狀，
    量處如主文所示之刑及諭知易科罰金折算之標準。另查被告
    前未曾因故意犯罪受有期徒刑以上刑之宣告，此有臺灣高等
    法院被告前案紀錄表1份附卷可查，其因一時失慮，致罹刑
    章，經此偵、審程序，應知所警惕，無再犯之虞，是本院認
    所宣告之刑以暫不執行為適當，併宣告緩刑貳年，緩刑期間
    付保護管束，並命應向指定之政府機關、政府機構、行政法
    人、社區或其他符合公益目的之機構或團體，提供肆拾小時
    之義務勞務，以勵自新並兼收警惕之效。末查被告供其犯本
    案所用之木棍1支，既未扣案，亦非被告所有，亦非違禁物
    ，爰不予沒收之諭知，附此敘明。
據上論斷，刑事訴訟法第273 條之1 第1 項、第299 條第1 項前
段，修正前刑法第321 條第1 項第2 款、第3 款，刑法第2 條第
1 項前段、第28條、第41條第1 項前段，第74條第1 項第1 款、
第2 項第5 款、第93條第1 項第2 款，判決如主文。
本案經檢察官馮浩庭到庭執行職務。
中    華    民    國    100    年     7   月    29    日
                      刑事庭法  官  許曉微
以上正本證明與原本無異。
如不服本判決，得自收受送達之翌日起10日內向本院提出上訴狀
（應附繕本），其未敘述上訴理由者，應於上訴期間屆滿後20日
內補提理由書狀於本院，上訴於臺灣高等法院。
                            書記官  林宜亭
中    華    民    國    100    年     7   月    29    日
附錄本案論罪科刑法條：
修正前中華民國刑法第321條
（加重竊盜罪）
犯竊盜罪而有左列情形之一者，處6 月以上、5 年以下有期徒刑
：
一、於夜間侵入住宅或有人居住之建築物、船艦或隱匿其內而犯
    之者。
二、毀越門扇、牆垣或其他安全設備而犯之者。
三、攜帶兇器而犯之者。
四、結夥三人以上而犯之者。
五、乘火災、水災或其他災害之際而犯之者。
六、在車站或埠頭而犯之者。
前項之未遂犯罰之。